臺灣基隆地方法院刑事判決　　　　　　　94年度交易字第52號
公　訴　人　臺灣基隆地方法院檢察署檢察官
被　　　告　甲○○
上列被告因公共危險等案件，經檢察官提起公訴（94年度偵字第
2664號），被告並為有罪陳述，本院合議庭乃裁定由受命法官獨
任以簡式審判程序進行審理，並判決如下：
    主  文
甲○○服用酒類，不能安全駕駛動力交通工具而駕駛，處拘役
拾日，如易科罰金，以佰元折算壹日。緩刑年。
被訴過失傷害部分，公訴不受理。
    事  實
一、甲○○於民國94年6 月30日凌晨4 時許，在基隆市某小吃店
    飲用酒類，俟欲離開現場之時，已處於酒後不能安全駕駛動
    力交通工具之狀態。乃甲○○明知酒精性飲料會導致反應遲
    鈍，酒後駕車有發生車禍之可能，猶萌生酒後駕駛動力交通
    工具之故意，於同日凌晨5 時許，駕駛車牌號碼MV-6421 號
    自用小客車，沿臺二線道由基隆市往臺北縣萬里鄉方向行駛
    ，途經臺二線道51公里處時，果因酒後反應遲鈍、注意力下
    降而逆向駛入對向車道，致與丁○○騎乘之AE3-695 號重型
    機車發生對撞，丁○○並因而人車倒地，受有左側脛骨、腓
    骨開放性骨折、腹部頓挫傷、頭部外傷、肢體多處撕裂傷及
    擦傷之傷害（傷害部分業據丁○○撤回告訴）。至甲○○於
    肇事後，則主動前往臺北縣政府警察局金山分局萬里分駐所
    ，向員警坦承肇事而接受裁判，自首其過失傷害之犯行；嗣
    並為警於同日上午7 時16分許，測得其呼氣酒精濃度值高達
    每公升0.78毫克（0.78mg/L），而已達酒後不能安全駕駛動
    力交通工具之程度。
二、案經被害人丁○○告訴暨甲○○自首由臺北縣政府警察局金
    山分局移送臺灣基隆地方法院檢察署檢察官偵查起訴。
    理  由
壹、程序事項
    本件被告甲○○所犯者非為死刑、無期徒刑、最輕本刑為三
    年以上有期徒刑之罪或高等法院管轄第一審案件，其於準備
    程序進行中，先就被訴事實為有罪之陳述，經告知其簡式審
    判程序之旨，並聽取公訴人、被告之意見後，本院業已依刑
    事訴訟法第二百七十三條之一第一項規定，裁定由受命法官
    獨任以簡式審判程序進行本案之審理。
貳、實體事項
一、前揭事實業據被告甲○○於本院審理時坦承不諱；且被告為
    警查獲後，經警施以酒精濃度測試結果，其呼氣酒精濃度值
    高達0.78mg/L之事實，有酒精測定值表（即酒精濃度檢測單
    ）及臺北縣警察局舉發違反道路交通管理事件通知單各1 紙
    在卷可佐；參之被告除有駛入對向車道之異常行為，並有蛇
    行、車身搖擺不定、轉彎半徑過大或過小等駕駛操控力欠佳
    之情況，此亦有測試觀察紀錄表1 件附卷可憑；佐以被告酒
    後駕駛車輛，果與告訴人丁○○騎乘機車發生對撞，此並有
    道路交通事故現場圖暨調查表1 份及現場照片18張在卷可憑
    ，暨一般人飲酒後之呼氣酒精濃度值倘逾越0.55mg/L標準，
    即明顯可見其人平衡感、注意力、反應力、操控力、穩定性
    、感知能力，乃至駕駛能力之衰減或降低等情節，自堪認被
    告駕駛上開車輛肇事時，確係處於酒後不能安全駕駛動力交
    通工具之狀態無訛。綜上，本案事證明確，被告酒後不能安
    全駕駛而駕駛之犯行，洵堪認定。
二、核被告所為，係犯刑法第一百八十五條之三之服用酒類，不
    能安全駕駛動力交通工具而駕駛罪。被告雖迭辯稱所犯刑法
    第一百八十五條之三之罪亦符合自首減刑條件云云，然按犯
    人須在犯罪未發覺之前，向該管公務員告知其犯罪，而不逃
    避接受裁判，方與刑法第六十二條規定之自首條件相符；又
    所謂「發覺」，並非以有偵查犯罪職權之機關或人員確知其
    人犯罪無誤為必要，祇須有確切根據，對其發生嫌疑並將之
    列為偵查對象，即得謂「已發覺」（最高法院94年度臺上字
    第3936號判決意旨參照）。茲被告肇事後，係主動前往臺北
    縣政府警察局金山分局萬里分駐所，向員警坦承肇事，此固
    據證人丙○○於本院審理時到庭結證明確；惟據證人丙○○
    證稱：「（問：當天事發經過如何？）我當天抵達現場時，
    被告人不在現場，我同事打電話給我說被告人已到分駐所，
    我是接到110 報案，所以才會到現場，我接到我同事電話，
    一直等交通隊員警來繪製現場圖，同時警戒現場，都做完之
    後，我才回分駐所，那時才看到被告人在分駐所，當場我就
    有聞到被告身上有酒味，所以就算被告不說，我也知道他喝
    酒，我才打開辦公室的門，酒味就撲過來了。我同事在電話
    中只告訴我，肇事者人已在派出所。（問：你同事有無告知
    被告到派出所是為何事？）我同事說被告當時是說他發生車
    禍，我同事只是說肇事者來派出所。（問：被告有無跟你說
    他酒後駕車？）沒有。（問：在分駐所有無作簡單紀錄？）
    只有作酒測，是在我回所後才作的，因為我回到所內，有聞
    到被告身上有酒味，所以是我主動幫被告作酒測」（參見本
    院94年11月16日審判筆錄）等語，足見被告向員警自首者，
    僅其所犯之刑法第二百八十四條第一項之過失傷害犯行（惟
    此部分業因告訴人撤回告訴，而經本院判決不受理，詳如後
    述），而不及於刑法第一百八十五條之三之罪；又被告既已
    坦承肇事，身上復有濃重酒味，則本案員警在被告承認酒後
    不能安全駕駛以前，實已可得而知本案犯罪事實之梗概，並
    有客觀事實足以對被告涉犯刑法第一百八十五條之三之罪發
    生合理可疑之確信，此觀之證人丙○○係「聞到被告身上酒
    味」始主動為被告酒測等情節益明。準此，被告以其曾親赴
    萬里分駐所自首過失傷害犯行為由，主張所犯刑法第一百八
    十五條之三之罪亦符合自首減刑條件云云，顯係就法律規定
    有所誤解，並無可採。本院審酌被告明知酒後駕車在道路上
    行駛，對一般往來之公眾及駕駛人自身具有高度危險性，仍
    執意酒後駕車，既漠視自身安危，更枉顧公眾安全；並考量
    被告為警查獲後，經警依法施測所得之酒精濃度值為0.78mg
    /L，暨被告酒後駕駛車輛，果已肇生如前所述之實害及其犯
    罪動機、目的、所生危害等一切情狀，量處如主文所示之刑
    ，併諭知易科罰金之折算標準。
三、被告前未曾受有期徒刑以上刑之宣告（被告前固曾因違反懲
    治走私條例案件，而經判處有期徒刑四月、緩刑五年確定；
    惟其緩刑期間業於89年10月26日即已屆滿，復未經撤銷，此
    均有臺灣高等法院被告前案紀錄表在卷可參，依刑法第七十
    六條規定，其刑之宣告即失其效力）；參以被告本次純因一
    時失慮，致罹刑典，犯後並已深表悔悟，戮力賠償告訴人所
    受損害，而與告訴人以新臺幣1,150,000 元達成和解，此業
    據告訴人於本院審理時當庭陳明無訛，經此科刑教訓後，信
    當知所警惕，而無再犯之虞，因認所受刑之宣告，以暫不執
    行為適當，爰併宣告緩刑三年，以勵來茲，用啟自新。
、不受理部分：
一、公訴意旨另以：被告甲○○駕駛上揭自用小客車，途經臺二
    線道51公里處時，因酒後反應遲鈍、注意力下降而逆向駛入
    對向車道，致與告訴人丁○○騎乘之AE3-695 號重型機車發
    生對撞，告訴人並因而人車倒地，受有左側脛骨、腓骨開放
    性骨折、腹部頓挫傷、頭部外傷、肢體多處撕裂傷及擦傷之
    傷害，因認被告涉犯刑法第二百八十四條第一項前段之過失
    傷害罪嫌云云。
二、按告訴乃論之罪，告訴人於第一審辯論終結前得撤回告訴；
    又告訴經撤回者，應諭知不受理之判決，刑事訴訟法第二百
    三十八條第一項、第三百零三條第三款分別定有明文。
三、查本件告訴人告訴被告過失傷害案件，檢察官認係觸犯刑法
    第二百八十四條第一項之過失傷害罪嫌，依同法第二百八十
    七條前段規定，須告訴乃論。茲因雙方業已達成和解，告訴
    人並於本院審理時，當庭撤回告訴（參見本院94年11月16日
    審判筆錄），按諸前開說明，本院自應就被告被訴過失傷害
    部分為不受理判決之諭知。
據上論斷，應依刑事訴訟法第二百七十三條之一第一項、第二百
九十九條第一項前段、第三百零三條第三款，刑法第一百八十五
條之三、第四十一條第一項前段、第七十四條第一款，罰金罰鍰
提高標準條例第二條，判決如主文。
本案經檢察官乙○○到庭執行職務。
中　　華　　民　　國　　94　　年　　11　　月　　23　　日
                  刑事第三庭法  官　王慧惠
以上正本證明與原本無異。
對於本件判決如有不服，應於收受送達後10日內，向本院提出上
訴書狀，上訴於臺灣高等法院，並按他造當事人之人數附具繕本
。
中　　華　　民　　國　　94　　年　　11　　月　　23　　日
                            書記官　王一芳
附錄論罪法條：
刑法第185條之3：
服用毒品、麻醉藥品、酒類或其他相類之物，不能安全駕駛動力
交通工具而駕駛者，處1年以下有期徒刑、拘役或3萬元以下罰金
。
